臺灣士林地方法院交通事件裁定　　　　 96年度交聲字第657號
原處分機關　臺北巿交通事件裁決所
異　議　人
即受處分人　甲○○
上列異議人即受處分人因違反道路交通管理處罰條例案件，對於
臺北市交通事件裁決所民國96年7 月10日所為之處分（原處分案
號：北市裁二字第裁22-AX0000000號），聲明異議，本院裁定如
下：
    主  文
原處分撤銷。
甲○○不罰。
    理  由
一、原處分意旨略以：異議人即受處分人甲○○於民國96年4 月
    5 日上午8 時38分，在社子街1 號前路面劃設紅色實線之禁
    止臨時停車處所停車，經警舉發「一、在禁止臨時停車處所
    停車。二、受處罰人認無舉發之違規行為應歸責他人」違規
    ，依違反道路交通管理處罰條例第56條第1 項第1 款、第85
    條第1 項之規定，處以罰鍰新台幣600 元。
二、本件異議意旨略以：數年前社子街1 號門前曾有水溝整建工
    程，完工後新劃設之路口禁停紅線，比施工前的舊有紅線延
    長3 倍，長達20公尺，與常態不符。故異議人即多次至臺北
    市交通管制工程處網站查詢「禁停紅黃線圖籍管理系統」，
    發現新劃設之紅線並未延伸至該址，因而認該處之紅線應是
    施工疏失，而非合法劃設。且異議人數年來每天在該處停放
    機車，從未遭警舉發違規，因此更加深信該處紅線並非合法
    劃設。臺北市交通管制工程處之網頁，係民眾辨別紅黃線是
    否係經權責機關依法劃設之惟一管道，異議人信任網站上之
    資料而違規，若因此遭致處罰有違信賴保護原則，故不服原
    裁決處分而聲明異議等語。
三、按法治國為憲法基本原則之一，法治國原則首重人民權利之
    維護、法秩序之安定及誠實信用原則之遵守。人民對公權力
    行使結果所生之合理信賴，法律自應予以適當保障，此乃信
    賴保護之法理基礎，亦為行政程序法第119 條、第120 條及
    第126 條等相關規定之所由設，司法院大法官第589 號解釋
    可資參照。復按違反行政法上義務之行為非出於故意或過失
    者，不予處罰，行政罰法第7條亦定有明文。
四、本院查：
(一)異議人於96年4 月5 日上午8 時38分，為臺北市政府警察局
    交通警察大隊逕行舉發其於臺北市○○區○○街1 號前，有
    在劃有紅線路段停車之違規，有臺北市政府警察局舉發違反
    道路交通管理事件通知單1 紙在卷可憑。
(二)復查，台北市交通管制工程處為台北市政府交通局之下轄機
    關，掌理轄區內交通管制設施規劃設計、交通標誌，標線、
    號誌設備之維修管理等業務，其所架設之網站上並提供「禁
    停紅黃線圖籍管理系統」，供民眾查詢特定地點之紅黃線是
    否為依法劃設，有卷附由異議人所提供該網站之圖籍管理系
    統查詢結果2 紙在卷可參。而經本院函詢該處其網站上之圖
    籍管理系統是否有漏建台北市○○區○○街1 號至17號路旁
    紅線標線之檔案資料，該處函覆以「檔案漏建乙事，業於96
    年5 月14日補正完畢」，有臺北市交通管制工程處96年8 月
    1 日北市交工規字第09632962100 號函在卷可查。再參以臺
    北市政府警察局士林分局對異議人前所提起之交通違規申訴
    案，亦函覆異議人以「本案經本分局向臺北市交通管制工程
    處設施科查詢該路段紅線是否為民眾私人所繪設，並非民眾
    私繪，該址圖籍管理系統漏建檔案資料，臺北市交通管制工
    程處將儘速補建。」等語，有卷附之臺北市政府警察局士林
    分局96年6 月1 日警士分交字第09631320800 號函附卷可稽
    ，是異議人主張案發之前，於臺北市交通管制工程處網站資
    料中，案發位址並未標示有劃設紅線乙節並非無據。異議人
    因善意信賴上開網站上查詢結果，而將車輛停放於該址，係
    屬對公權力行使結果所生之合理信賴，應予以適當保障，若
    對之予以處罰，顯有違信賴保護之原則。
(三)末查，臺北市交通管制工程處之網頁，係民眾辨別紅黃線是
    否係經權責機關依法劃設之惟一管道，異議人既已事先於該
    網站查詢，即可謂已盡其所能為合理查證，縱事後證實案發
    位址確係合法劃設紅線區域，亦應認異議人違規當時主觀上
    並無任何故意或過失可言，揆諸前揭行政罰法之規定，亦不
    應予以處罰。原處分未予詳查，遽予裁罰，尚有未洽。
五、綜上所述，本院因認異議人之異議為有理由，爰依法撤銷原
    處分，並另為異議人不罰之諭知，以資適法。
據上論斷，應依道路交通案件處理辦法第20條前段，裁定如主文
。
中　　華　　民　　國　　96　　年　　8 　　月　　9 　  日
　　　　　　　　　交通法庭法　官　汪梅芬
以上正本證明與原本無異。
如不服本裁定應於送達後5日內向本院提出抗告狀。
                          書記官  張馨尹
中　　華　　民　　國　　96　　年　　8 　　月　　9 　　日
